臺灣臺南地方法院刑事判決　
110年度易字第186號
公  訴  人  臺灣臺南地方檢察署檢察官
被      告  邱燦銘


上列被告因侮辱案件，經檢察官提起公訴（109年度偵字第17729
號），本院判決如下：
    主  文
邱燦銘犯公然侮辱罪，處拘役貳拾日，如易科罰金，以新臺幣壹
仟元折算壹日。
    事  實
一、邱燦銘於民國109年3月29日上午11時許，在位於臺南市○區○
    ○○路0段00巷00號「和家樂釣蝦場」，因食用花生致花生殼
    散落在桌上及地上卻未加撿拾，經場內員工李ＯＯ勸戒而心生
    不滿，竟基於公然侮辱之犯意，在不特定人得共見共聞之該
    釣蝦場內，辱罵李ＯＯ「幹你娘操機掰」、「恁家火燒厝」、
    「恁家死人」等語，足以貶損李ＯＯ之名譽及社會評價。
二、案經李ＯＯ訴由臺南市政府警察局第五分局報告臺灣臺南地方
    檢察署檢察官偵查起訴。
    理  由
壹、程序方面：
　　本判決所引用被告邱燦銘以外之人於審判外之言詞或書面陳
    述，檢察官及被告於本院準備程序中均表示同意作為證據使
    用（見本院卷第65頁），且迄至言詞辯論終結前均未聲明異
    議，本院審酌上開證據資料製作時之情況，尚無違法不當及
    證明力明顯過低之瑕疵，亦認為以之作為證據應屬適當，爰
    依刑事訴訟法第159條之5規定，認均有證據能力。
貳、實體方面：　　
一、訊據被告固坦承有於前揭時間在位於臺南市○區○○○路0段00
    巷00號「和家樂釣蝦場」食用花生，惟矢口否認有何公然侮
    辱之犯行，辯稱：我不認識告訴人李ＯＯ，也沒有跟人吵架，
    告訴人為何未立即報警，且告訴人及證人林ＯＯ亦不用手機錄
    影、不提出監視器錄影畫面云云。經查：
  ㈠證人即告訴人於警詢證稱：我不認識被告，也沒有仇恨糾紛
    ，被告是和家樂釣蝦場的客人，我於109年3月29日上午11時
    許在和家樂釣蝦場上班時，因為見到被告吃花生掉的桌上和
    地上都是，我提示他旁邊有垃圾桶，請他將垃圾丟到垃圾桶
    內，被告即暴怒以「幹你娘操機掰」、「死破麻」、「欠人
    幹」、「恁家火燒厝」、「恁家死人」等語不停罵我，直到
    一名客人看不下去，出面制止被告，被告才離去等語(見警
    卷第3至4頁)；於偵查中證述：我於109年3月29日上午11時
    許在和家樂釣蝦場上班，被告是客人，他吃花生造成桌上及
    地上都有，我只是請他丟到垃圾桶，被告就不高興，被告當
    場罵我一堆三字經，如：「幹你娘操機掰」等語(見偵字卷
    第46頁)；於本院審理時具結證稱：當日釣蝦場營業時間，
    被告沒有消費，而是突然拿一袋東西進來釣蝦場吃，因為我
    看他桌子、地上都很髒亂，所以我拿垃圾桶過去規勸他，被
    告就去櫃檯那邊指著我的方向罵我，櫃檯人員說被告罵我死
    破麻、欠人幹，後來我就過去被告剛剛坐的位子，我就跟他
    說我只是拿垃圾桶給你，叫你把東西丟進去，你怎麼把我罵
    成這樣，被告又開始一直飆罵「幹你娘操機掰」、「死破麻
    」、「欠人幹」、「恁家火燒厝」、「恁家死人」，後來林
    ＯＯ聽到很吵就問我們到底怎麼了，林ＯＯ是進來幫我嚇阻被告
    的客人等語(見本院卷第129至139頁)，告訴人對於其遭被告
    辱罵之過程，前後指訴大致相符。
　㈡證人即目擊者林ＯＯ於警詢證稱：我於109年3月29日上午11時
    許，在和家樂釣蝦場見到一名中年男性客人在1樓釣蝦場座
    位區吃花生吃得滿地都是，告訴人上前勸導客人不要亂丟，
    該名男性客人便以「幹你娘操機掰」、「恁家火燒厝」、「
    恁家死人」等語辱罵告訴人，我看不過上前安撫該名男性客
    人，該名客人便悻悻然地住口，之後才離去，我不知道該名
    男性客人姓名或聯絡方式，經相片指認為被告等語(見警卷
    第9至13頁)；於偵查中具結證稱：我經常到和家樂釣蝦場消
    費而認識告訴人，我與告訴人沒有特殊的情誼，109年3月29
    日上午11時許，有一位男客人對告訴人大小聲，我當時在那
    邊用餐，我問告訴人為什麼該名男客人對她大小聲，告訴人
    說那個男客人在那邊罵她，我就問該名男客人為什麼要罵告
    訴人，接著該名男客人就一連串的辱罵三字經，後來那個男
    客人才說他吃花生掉了一地的花生殼，被告訴人要求要保持
    現場清潔，他就很不爽，我記得該名男客人就是用台語罵告
    訴人「幹你娘操機掰」、「恁家火燒厝」、「恁家死人」等
    語，我在現場有跟那名男客人說告訴人只是叫你不要把花生
    殼弄得滿地，你也不要罵得那麼難聽，後來那名男客人才停
    下來，因為那名男客人常去和家樂釣蝦場，我見過好幾次了
    ，所以我才從他的五官來指認等語(見偵字卷第57至58頁)；
    於本院審理時具結證稱：我常去和家樂釣蝦場消費而認識告
    訴人，與告訴人並無其他情誼，我與被告也無宿怨糾紛，我
    原本不知道被告的名字，我不認識被告，我是因為被告有常
    去釣蝦場，我看過他，知道他這個人而已，本案發生那天是
    和家樂釣蝦場的營業時間，我是聽到釣蝦場裡面有人在罵人
    ，我進去關心，那位先生就是一直罵一直罵這樣，那位先生
    就是被告，被告當時罵告訴人「幹你娘操機掰」、「恁家火
    燒厝」、「恁家死人」，這都是我聽到的，而不是聽告訴人
    轉述的等語(見本院卷第122至128頁)，證人林ＯＯ對於被告辱
    罵告訴人之過程，前後證述一致，且證人林ＯＯ與被告原不認
    識，且無任何宿怨，亦為被告供認在卷(見本院卷第128至12
    9頁)，證人林ＯＯ顯無任何杜撰情節以攀誣被告之不良動機。
　㈢觀諸告訴人前揭證述被告因在前揭時地食用花生致花生殼散
    落在桌上及地上而遭告訴人勸導之故，當場以「幹你娘操機
    掰」、「恁家火燒厝」、「恁家死人」等語辱罵告訴人之情
    節，核與證人林ＯＯ上開證述，大致相符。衡以被告坦承其確
    有於前揭時間在和家樂釣蝦場食用花生，有一小姐過去跟他
    講花生掉在地上的事情等語(見偵字卷第46頁；本院卷第144
    頁)，足認告訴人及證人林ＯＯ上開所證本案發生之起因，尚
    非憑空捏造，渠等上開證述，應值採信，堪認被告確有於上
    開時、地，以「幹你娘操機掰」、「恁家火燒厝」、「恁家
    死人」等語辱罵告訴人之行為。
　㈣被告雖辯稱告訴人為何未立即報警，且告訴人及證人林ＯＯ亦
    不用手機錄影、不提出監視器錄影畫面云云。然查：依告訴
    人、證人林ＯＯ前揭證述，其等與被告互不認識，亦無宿怨，
    實無從知悉被告會於上開時地辱罵告訴人，而預先持手機錄
    音錄影，且告訴人證稱其當時因上班不能拿手機，故未用手
    機拍攝等語(見本院卷第136頁)，證人林ＯＯ證稱其當時是好
    意去勸架而已，所以不可能去錄音錄影等語(見本院卷第126
    頁)，則告訴人、證人林ＯＯ未能及時反應以手機錄音錄影，
    尚在情理之中。再者，本案發生日期為109年3月29日，告訴
    人雖於109年7月23日始報案，惟告訴人證稱其係因為不認識
    被告，也不知道被告的名字、聯絡方式，所以其一直在問客
    人，看誰認識被告，到後面才問到認識被告名字的人，問到
    當天下班就去警察局，店內監視器錄影畫面因為存檔太久已
    經遭覆蓋而無法提出等語(見警卷第4頁；本院卷第136頁)，
    衡以被告亦自陳其與告訴人不認識(見本院卷第140頁)，則
    告訴人因未能確認被告身分，而未及時報警及提出監視器錄
    影畫面，核與常情無違，尚難因告訴人未及時報警、未提出
    監視器錄影畫面，即推斷被告未有辱罵告訴人之行為。是被
    告此部分所辯，均難憑採。
　㈤綜上所述，本案除告訴人之指述外，尚有上開目擊證人林ＯＯ
    之證述足資補強，被告辱罵告訴人犯行洵堪認定，應予依法
    論科。
二、論罪科刑：
　㈠按刑法分則中「公然」之意義，祇以不特定人或多數人得以
    共見共聞之狀況為已足（司法院院字第2033號解釋意旨參照
    ）；且僅抽象的公然為謾罵或嘲弄，並未指摘具體事實者，
    乃屬刑法第309條第1項公然侮辱罪範疇（最高法院86年度台
    上字第6920號判決意旨參照）。本案被告對告訴人口出「幹
    你娘操機掰」、「恁家火燒厝」、「恁家死人」字句之地點
    ，係在和家樂釣蝦場內，且斯時正屬營業時間，本即會有其
    他客人進出，自屬不特定人得以共見共聞之場所；而被告公
    然在上開地點所使用「幹你娘操機掰」、「恁家火燒厝」、
    「恁家死人」之詞彙，依一般社會通念，有輕蔑他人、使人
    難堪之意思，足以貶損受罵者之社會上人格評價及聲譽，而
    屬抽象之謾罵、侮辱之不雅言語。是核被告所為，係犯刑法
    第309條第1項之公然侮辱罪。
　㈡被告基於對告訴人公然侮辱之意，於密切接近之時間及相同
    之地點，接續以「幹你娘操機掰」、「恁家火燒厝」、「恁
    家死人」等言詞，在不特定人可共見共聞之處侮辱告訴人，
    性質上屬接續犯，應包括論以一罪。
　㈢爰審酌被告僅因不滿告訴人規勸其保持場所整潔，竟公然以
    上開穢語辱罵告訴人，損抑告訴人之名譽及社會評價，顯然
    缺乏尊重他人之人格尊嚴之觀念，所為誠屬不該，復考量被
    告犯罪後仍否認犯行，未見悔意之態度，且其迄今尚未向告
    訴人表達歉意、取得告訴人之諒解，兼衡被告犯罪之動機、
    手段、辱罵告訴人之言語內容，及其自陳學歷為高職畢業，
    目前從事廢五金回收，每月收入約新臺幣1、2萬元，目前自
    己一個人居住，無須扶養他人，離婚而有3名子女，子女均
    已成年（見本院卷第146頁）之智識程度、家庭生活狀況等
    一切情狀，量處如主文所示之刑，並諭知易科罰金之折算標
    準，以示懲儆。
三、不另為無罪諭知部分：
　  公訴意旨另以：被告於上開時、地，亦有辱罵告訴人「死破
    麻」、「欠人幹」等語，足以貶損告訴人之名譽及社會評價
    ，因認被告此部分行為亦涉犯刑法第309條第1項之公然侮辱
    罪嫌等語。經查，告訴人雖曾於警詢、偵查及本院審理時陳
    稱被告有對其辱罵「死破麻」、「欠人幹」等語，惟此部分
    犯罪事實均為被告所否認，且證人林ＯＯ於警詢、偵查及本院
    審理中之證述，亦均無證稱被告有辱罵告訴人「死破麻」、
    「欠人幹」等語，又無其他證據補強佐證告訴人此部分指訴
    之真實性，故尚難僅憑告訴人之單一指訴即率認被告於上開
    時、地有何以上開言語辱罵告訴人之犯行，故此部分事實不
    能證明，本應為無罪之諭知，惟因此部分若成立犯罪，與前
    揭犯罪事實具有接續犯之實質上一罪關係，爰不另為無罪之
    諭知。
據上論斷，應依刑事訴訟法第299條第1項本文，刑法第309條第1
項、第41條第1項本文，刑法施行法第1條之1第1項，判決如主文
。
本案經檢察官郭文俐提起公訴，檢察官吳梓榕到庭執行職務。
中　　華　　民　　國　　110 　年　　8 　　月　　2 　　日
                  刑事第十一庭  法　官　潘明彥
以上正本證明與原本無異。
如不服本判決應於收受本判決後20日內向本院提出上訴書狀，並
應敘述具體理由。其未敘述上訴理由者，應於上訴期間屆滿後20
日內向本院補提理由書狀（均須按他造當事人之人數附繕本）「
切勿逕送上級法院」。 
　　　　　　　　　　　　　　　　書記官  蘇豐展
中　　華　　民　　國　　110 　年　　8 　　月　　2 　　日
附錄本案論罪科刑法條：
中華民國刑法第309條第1項
公然侮辱人者，處拘役或9千元以下罰金。